臺灣高等法院臺中分院刑事判決       100年度上易字第1199號
上  訴  人
即  被  告  吳仁慈
選任辯護人  蔡碧仲律師
上列上訴人因竊盜案件，不服臺灣彰化地方法院100年度易字第
534號中華民國100年6月15日第一審判決（起訴案號：臺灣彰化
地方法院檢察署100年度偵字第1244號），提起上訴，本院判決
如下：
    主    文
上訴駁回。
    犯罪事實
一、吳仁慈與真實姓名年籍不詳之成年男子，共同基於意圖為自
    己不法所有之犯意聯絡，於民國99年8月1日上午8時30分前
    之某時，共乘吳仁慈所有車牌號碼2580-QG號小客車（事後
    已變更車主），攜帶客觀上足供作兇器使用之伸縮剪（起訴
    書記載為「長剪刀」）1把（所有人不詳，且未扣案），前
    往彰化縣芳苑鄉○○村○○段2之4521地號上臺灣電力股份
    有限公司（下稱臺電公司）架設之「川邊高幹86Y30X1-X2」
    電線桿，由該男子持該伸縮剪，剪斷裸硬銅線（下稱電纜線
    ）2條，長度共約59公尺、重量約11.54公斤（價值約新臺幣
    1,419元），吳仁慈負責接應而竊取之，得手後該名男子與
    吳仁慈或認已遭人發覺，乃將電纜線先藏放附近，伺機取走
    。嗣於99年8月1日上午8時30分許，因前述電纜線遭剪斷造
    成附近6戶停電，臺電公司派員巡修時發現電纜線失竊，乃
    向彰化縣警察局芳苑分局草湖派出所報案。後於99年8月4日
    凌晨5時許，吳仁慈與該名男子共乘上開汽車返回取贓，因
    將前後車牌予以遮蔽，遭至該路段農作之林進祥、陳叫察覺
    2人形跡鬼祟而報警，並向承辦警員陳述上開汽車之廠牌、
    形式、顏色等後，警員依路口監視器攝得之汽車影像畫面、
    車牌，查詢車主異動資料，因而循線查獲吳仁慈。
二、案經臺電公司代表人陳貴明委由臺電公司彰化區營業處草湖
    服務所所長詹萬戶訴由彰化縣警察局芳苑分局報告臺灣彰化
    地方法院檢察署檢察官偵查起訴。
    理    由
壹、證據能力之說明：
一、按被告以外之人於審判外之言詞或書面陳述，除法律有規定
    者外，不得作為證據，刑事訴訟法第159條第1項定有明文。
    本件證人林進祥、陳叫於警詢時所為之陳述，係屬被告以外
    之人於審判外所為之陳述，本院查無符合其他例外得具有證
    據能力之情形，依法無證據能力。
二、除前項無證據能力之證據外，以下本院所引用之被告以外之
    人於審判外之言詞或書面陳述，縱不符合刑事訴訟法第159
    條之1至第159條之4之規定者，但均經本院於審理時當庭直
    接提示而為合法之調查，檢察官、被告及其辯護人均同意作
    為證據使用或未於言詞辯論終結前聲明異議，本院審酌各該
    引用之證據作成或取得之情況，並無非法或不當取證之情事
    ，亦無顯不可信之狀況，故認為適當而均得作為證據，依刑
    事訴訟法第159條之5之規定，皆具有證據能力。
三、按被告之自白，非出於強暴、脅迫、利誘、詐欺、疲勞訊問
    、違法羈押或其他不正之方法，且與事實相符者，得為證據
    ，刑事訴訟法第156條第1項定有明文。查上訴人即被告（下
    稱被告）於100年1月11日警詢時坦承：「（你於99年8月4日
    間是否至本轄彰化縣芳苑鄉○○村○○段2之4521地號一帶
    ？係做何事？）我有到這地方；跟人去剪電線；（據台電草
    湖服務所填報之電力線路失竊現場調查報告表所載於99年8
    月1日8時30分於桿號：川邊高幹86Y30X1-X2發現損失59公尺
    之裸硬銅線，價值新台幣1419元，是否即你所竊取之電纜線
    所在？）是的沒錯。（你當時係與何人竊取電纜線，由何人
    提議？如何分工？）是我與賴文龍共同竊取電纜線，是賴文
    龍找我一起去偷電纜線的，由他找下手之目的地，由賴文龍
    用伸縮剪剪下電線，我負責收捆電線；（使用何種交通工具
    ？何種犯罪工具？何人提供？）當時是開我的2580-QG黑色
    自小客車，車子是賴文龍開我的車到現場，他再剪電纜線時
    被人發現，我才把車子開走後又回頭載他離開現場；由賴文
    龍提供伸縮剪、膠帶；（竊得之電纜線交至何處收贓？所得
    贓款如何朋分花用？）當天只偷得1條銅電纜線，由賴文龍
    拿走，我不知他拿去哪裡賣，我沒有分到錢；（你們因何要
    竊取電纜線？）因缺錢用；（經查你與賴文龍於99年8月4日
    5 時是否駕駛你所有之2580-QG黑色自小客車出現在川邊高
    幹86Y30X1-X2旁，係做何事？）這件就是8月1日賴文龍去剪
    下來後，他在8月4日才找我跟他去收電線的」等語。惟被告
    辯稱伊當時因另涉販賣毒品案，警員將伊借提訊問，要伊供
    認本件竊案，否則也要辦伊太太吳惠芳販賣毒品，所以才為
    上開不實自白，然查：(一)本案承辦警員即證人張明瑋於偵查
    中證稱：本案最初是林進祥、陳叫報案，經調取監視器發現
    被告車子，後來被告因販毒案羈押，警員借提出來訊問，被
    告才承認等語，並否認有使用不法手段讓被告自白之情。另
    補充：本案被告之所以承認，是警員拿他的車牌影像，跟被
    告說監視器有拍到，被告才承認，被告一開始是否認等語（
    見偵查卷第51頁）。嗣證人張明瑋於本院審理時復證述：被
    告涉嫌販賣毒品之案件是雲林縣台西分局承辦，本案則由彰
    化縣警察局芳苑分局偵查隊偵辦，偵查隊係依監視器拍攝之
    車牌號碼，循線調查車主，查知被告後與台西分局聯繫，當
    時台西分局尚對被告涉嫌販賣毒品案件上線監聽中，芳苑分
    局偵查隊是等台西分局偵辦毒品案件告一段落，被告已遭羈
    押於雲林看守所時，才去借提被告，訊問時彰化的警員無人
    提到被告太太亦涉及販賣毒品情事。是由上情可知，被告或
    其妻所涉之販賣毒品案件，被告於警詢時供認之本件竊盜案
    ，係分屬不同縣市管轄之警察機關承辦，本案承辦警員係等
    台西分局偵查被告涉嫌販賣毒品案件上線監聽告一段落，被
    告已遭羈押時，始前往借提訊問。亦即被告之妻有無涉及販
    賣毒品之具體情事，經台西分局之偵查作為後應有所得，如
    無具體事證，如何能故入人於罪？且毒品案之偵查與芳苑分
    局偵查隊偵辦本案毫無利害關係可言，是芳苑分局偵查隊當
    無以「偵辦被告之妻販賣毒品」為脅，迫使被告為上開自白
    之必要。(二)況且，被告前開警詢錄影光碟，經偵查檢察官命
    檢察事務官予以勘驗，被告警詢當時之供述內容與筆錄記載
    均互核一致，且員警於詢問犯罪事實後，會就被告未說明清
    楚之細節予以補充詢問，並無供述內容未記載於筆錄之情，
    且被告於詢問過程中眼光注視警員位置，陳述不疾不徐，語
    氣神情均屬自然，員警詢問時則語氣平和，被告應無受到脅
    迫利誘而為陳述情事，有警詢勘驗報告附卷可憑（見偵查卷
    第41頁至44頁）。是綜合上情，被告辯稱其警詢時自白犯行
    ，係遭警員以偵辦其妻販賣毒品案件為脅，自屬無稽。而被
    告上開警詢自白，經查與下述之事實相符，依前開規定，自
    得為證據。
貳、犯罪事實之認定與證據之取捨：
一、訊據被告固不否認於99年8月4日上午5時許，曾駕駛上開車
    牌號碼2580-QG自小客車前往彰化縣芳苑鄉○○村○○段2之
    4521地號上臺電公司架設之「川邊高幹86Y30X1-X2」電線桿
    附近產業道路之事實，惟矢口否認有竊取電纜線之犯行，辯
    稱：當日是賴文龍要伊開車去上址牽車，後來賴文龍沒有牽
    到車就離開了。另被告之選任辯護人亦為被告辯護稱：系爭
    電纜線係99年8月1日遭人竊取，證人林進祥則於99年8月4日
    上午5時許，看到被告駕駛上開自小客車到現場，縱被告駕
    駛之上開自小客車有遮掩車牌情事，不可能只有竊盜一端，
    被告也可能是搬運贓物，倘被告有意卸責，何必供出另一共
    犯，事實上本案是賴文龍或另一名同車男子，先於99年8月1
    日竊取電纜線，被告再於99年8月4日與之同行至現場搬運贓
    物而已。本案並無積極證據得以證明被告確有攜帶兇器之加
    重竊盜犯行，證人林進祥指證被告在上開自小客車上操作剪
    刀，並不可信。
二、經查：
  (一)被告除於100年1月11日警詢時為前開之自白外，另於偵查時
    供認：「（檢察官問：99年8月4日上午5時你是否有到芳苑
    鄉川邊高幹86Y30X1電線桿處？）是。當天我朋友賴文龍來
    找我叫我載他去那邊牽車子，我就開著2580-QG自小客車載
    賴文龍行經該處，他下車，我跟著下車看車子能否發動，當
    時我的車子擋住別人的路，我就對賴文龍說我車子堵住別人
    的車我先走，我要走時有遇到那個被我堵住車子的駕駛，但
    我忘了當時講什麼話，我開走之後，賴文龍又打電話給我，
    告訴我，他找不到他的車，我就回去原地去載他，回到原地
    又看到剛剛那位駕駛，他身旁還多了一位女性，我看他與賴
    文龍在講話，我就過去叫賴文龍走…（檢察官問：有沒有長
    剪刀的事情？）我第二次回去載賴文龍時有看到他拿著長剪
    刀，賴文龍有拿著長剪刀上車」等語（見偵查卷第34頁），
    復於原審審理時供認「8月4日那天我有遇到林進祥」等語（
    見原審卷第15頁背面），查與證人林進祥於本院審理時證稱
    ：「我看到一台車子，前後車牌都遮起來…結果看到前面一
    個人（即在庭的被告）走過來…我就問他（被告）說：『這
    麼早你在這裡做什麼？』我不認識你」…他（被告）就說『
    沒有啦，就在這』這樣，說不太出來，我看他怎麼車牌遮起
    來，電線又掉在那裡，我就要拿手機，他（被告）就趕快跑
    去他車上，開車走了…他（被告）車子（往南）開走後，（
    不到五分鐘）又掉頭（往北）開回來，我車子在那邊他過不
    去…從副駕駛座下來另外一個人…被告沒有下車，坐在車上
    ，弄類似破壞剪的工具…我跟下車的那個人說『你還不走？
    我已經叫人來了，還不快走』…後來另一邊有人騎摩托車過
    來，他們才走掉」等語互核結果，可知：
    (1)證人林進祥於99年8月4日上午5時許，在系爭99年8月1日
      遭竊取電纜線之「川邊高幹86Y30X1-X2」電線桿附近產業
      道路上，先與被告吳仁慈照面並對話，約5分鐘後，證人
      林進祥又與從被告駕駛之上開自小客車下車之另一名不詳
      姓名之成年男子對話。此見被告偵查時所供「我要走時有
      遇到那個被我堵住車子的駕駛（即證人林進祥），但我忘
      了當時講什麼話」、「回到原地又看到剛剛那位駕駛（即
      證人林進祥）…我看他與賴文龍在講話」等語益明，是被
      告於本院審理時改稱：「我根本沒有下車，我看到他（即
      證人林進祥）站在那裡我就走了」云云，顯與事實不符，
      洵無可採。
    (2)另99年8月4日上午5時許，在被告所駕駛之自小客車內，
      確實有所謂破壞剪（長剪刀）之事實，除經證人林進祥目
      擊外，參以被告前開偵查時供稱：「我第二次回去載賴文
      龍時有看到他拿著長剪刀，賴文龍有拿著長剪刀上車」等
      語亦堪予是認，則被告於本院審理時辯稱沒有剪刀乙事，
      亦難採信。
  (二)被告之選任辯護人雖質疑證人林進祥於偵查時所證「我只有
    看到『副』駕駛座的人在車上弄剪刀」（見偵查卷第35頁）
    ，但其於本院審理時證稱：是被告坐在駕駛座上弄剪刀等語
    ，前後不一致，悖離常情，證述不可採信。然依經驗法則，
    證人就同一事實反覆接受不同司法人員之訊問，在各次訊問
    時，是否均能作精確之陳述，與其個人所具備記憶及描述事
    物之能力有關，甚至與訊問者訊問之方式、態度及證人應訊
    當時之情緒亦有關聯，則證人於歷次之陳述中，有些許之差
    異，乃在所難免。況人之觀察力、記憶力、表現力，本各有
    其極限，且其觀察時，往往未慮及將被應用於訴訟上，其觀
    察、記憶與表現，難免無法甚為完整，故告訴人、證人之陳
    述有部分前後不符，或相互間有所歧異時，究竟何者為可採
    ，法院仍得本其自由心證予以斟酌，非謂一有不符或矛盾，
    即應認其全部均為不可採信。查證人林進祥於偵查時，固曾
    證稱「我只有看到『副』駕駛座的人在車上弄剪刀，但他沒
    有拿」等語，惟經檢察官再次訊問：「第二次他們回到現場
    到底是駕駛座的人下車或是副駕駛座的人下車？」，證人則
    答稱：「我看到的是駕駛座的人弄剪刀（吳仁慈），副駕駛
    座的人下車，確實是駕駛座的人弄剪刀」等語，意即證人在
    甚短之時間內，即已更正其證言內容，已難認為其證述反覆
    。其次，證人林進祥之證言，於本院審理時經被告之選任辯
    護人為上開質疑後，證人林進祥即稱：「這不可能，我不曾
    說過副駕駛座，我是說副駕駛座的人下來，開車的（人）拉
    （即弄剪刀）」等語，是依證人林進祥當日行經該處農作而
    與被告僅短暫接觸，彼此間當無夙怨間隙之立場、及其證言
    遭律師質疑後，即迅為駁斥之反應等情綜合以觀，亦見性情
    真切、毫無虛假，其所證情節，足堪採信。
  (三)又被告與證人林進祥於99年8月4日上午5時許，在上址為接
    觸以前，在該處附近僅有8月1日「川邊『高幹』86Y30X1-
    X2」電線桿失竊電纜線之情，遭竊電纜線為「裸硬銅線」2
    條，長度合計59公尺、重約11.54公斤，價值新台幣（下同
    ）1419元等情，已據臺電彰化區營業處草湖服務所所長詹萬
    戶指證明確，並有電力線路失竊現場調查報告表1件、現場
    照片3張（見警卷第17、18頁）在卷為憑，是則證人林進祥
    與被告接觸前3天，上開電纜線已遭人持「相當長度」之利
    器剪斷之事實，自堪認定。基此，被告於警詢自承係賴文龍
    用「伸縮剪」剪下電線（見警卷第1頁背面）、偵查時復供
    稱賴文龍有拿著「長剪刀」上車。被告所述之「犯罪工具」
    ，用語雖有不同，但無論外型、功用應無迥異之處，是若無
    其情，被告焉能為此前後如一之供述？而被告駕駛之自小客
    車前、後車牌均以膠帶掩蔽之情，亦據證人林清祥證述如前
    ，在在足以證明被告所辯99年8月4日係載賴文龍去上址「牽
    車」云云，要無可取。而本件遭竊之電纜線2條，合計長度
    雖達59公尺，但僅重約11.54公斤，對於一名成年男子而言
    ，非難依己力搬運之。故如為2人共同行竊，行竊者為圖減
    少行竊之時間，避免遭他人發現，勢必有所分工，則被告於
    警詢中供認由賴文龍用伸縮剪剪下電線，伊負責收捆電纜線
    等語，尚難認與情理不符。
  (四)再依常情而言，行竊者為避免其犯行曝光、東窗事發，與所
    謂「取贓者」必具有一定之信任關係。而取贓者亦有贓物之
    認識，自為當然之理。因此，被告之選任辯護人為被告辯護
    稱：本件情節至多僅能論以被告搬運贓物，然既與被告前開
    自辯伊係載賴文龍去「牽車」之情節，迥不相牟，已難採取
    外，況依前所述，本件遭竊之電纜線僅重約11.54公斤，行
    竊者如有適當交通工具，自可憑己力搬運上車。因此，若被
    告與該遭竊之電纜線毫無關聯，亦與行竊者無任何特殊關係
    ，何以該名行竊者如此大費周章，遠從雲林找被告開車到彰
    化芳苑鄉拿取僅價值1419元之電纜線？又被告駕駛之上開自
    小客車何須讓該名行竊者以膠帶遮蔽前、後車牌，掩人耳目
    ？其如為搬取僅重約11.54公斤之電纜線，車內焉有放置長
    剪刀之必要，以致被告把弄間而遭證人林進祥目擊之理！凡
    此種種，均足資認定被告之選任辯護人為被告辯護所稱：99
    年8月4日上午5時許，被告駕車至上址，充其量僅屬搬運贓
    物云云，洵無可採。本件復參之被告於警詢時供承：「他在
    剪電纜線時被人發現，我才把車子開走後又回頭載他離開現
    場」等語，核與證人林進祥前開證述99年8月4日第一次僅與
    被告照面、未曾目擊任何人剪取電線之情節不符，反足堪認
    定被告此部分所陳，應為99年8月1日發生之事實。至被告於
    警詢時供稱係與「賴文龍」共同竊取電纜線、復於偵、審改
    稱是載「賴文龍」到現場牽車云云，然除被告之上開陳述外
    ，尚乏證據證明確係「賴文龍」與被告所為，而被告又堅不
    吐實，故綜合以上事證，應可認定本案事實係：被告與真實
    姓名年籍不詳之某成年男子，於99年8月1日上午8時30分前
    之某時，共乘被告所有上開自用小客車，攜帶客觀上足供為
    兇器使用之伸縮剪1把，前往上址臺電公司「川邊高幹86Y30
    X1-X2」電線桿，由該名男子持伸縮剪，剪斷電纜線2條，被
    告負責接應而竊取之，得手後該名男子與被告或認已遭人發
    覺，乃將電纜線先藏放附近，伺機取走。嗣於99年8月4日凌
    晨5時許，被告與該名男子共乘上開汽車返回取贓，因2人形
    跡鬼祟而遭證人林進祥報警，循線查獲。
  (五)綜上所述，被告前開所辯諸節，顯係卸責之詞，殊無可採，
    本案事證明確，被告犯行堪以認定。
參、查被告與真實姓名年籍不詳之成年男子，用以剪斷電纜線之
    伸縮剪雖未扣案（無證據證明係被告或該名成年男子所有）
    ，惟該剪刀既能剪斷堅硬之裸硬銅線，證人林進祥更以「破
    壞剪」稱之，可見其堅硬、銳利之程度，客觀上顯足以對他
    人之生命、身體、安全構成威脅，自屬兇器。是被告持用竊
    盜，係犯修正前刑法第321條第1項第3款之攜帶兇器加重竊
    盜罪（被告行為後，刑法第321條已於100年1月26日修正公
    布，並自同年月28日施行。該條項第3款「攜帶兇器而犯之
    者」之加重條件，雖未修正，然該條之法定本刑修正為6月
    以上、5年以下有期徒刑，得併科新臺幣10萬元以下罰金，
    較之修正前法定本刑「6月以上、5年以下有期徒刑」，當以
    修正後之規定對被告不利，是依刑法第2條第1項「新舊法比
    較」之規定，應適用被告行為時即修正前之規定）。其次，
    竊盜或損壞電桿、電線、變壓器或其他供電設備者，依刑法
    之規定從重處斷，電業法第105條雖定有明文。惟上開條文
    並無「刑」之規定，並非完備之刑罰法規，僅係說明有上開
    犯罪行為者，均依刑法之規定從重處斷。因此，行為如符合
    刑法上之竊盜罪者，即依竊盜罪論罪科刑，附此敘明。被告
    與上開真實姓名年籍不詳之成年男子就本案犯行，有犯意聯
    絡及行為分擔，均為共同正犯。
肆、原審以被告罪證明確，適用上開規定予以論科，並審酌被告
    素行不佳，無視公眾利益，竊取電纜線損及電力供應及電業
    經營，迭於偵訊及原院審理時均不肯坦承認錯，飾詞以對，
    未見具體悔過態度，惟慮及所竊電纜線價值非鉅及其他一切
    情狀，因而依公訴人之求刑，量處有期徒刑10月，認事用法
    俱無不當，量刑亦屬妥適，被告猶執前詞，否認犯行，指摘
    原審之科刑判決不當，為無理由，應駁回其上訴。
伍、據上論斷，應依刑事訴訟法第368條，判決如主文。
本案經檢察官李月治到庭執行職務。
中    華    民    國   100    年    11    月    17    日
            刑事第六庭    審判長法  官  李  文  雄
                                法  官  黃  小  琴
                                法  官  王  邁  揚
以上正本證明與原本無異。
不得上訴。
                                書記官  陳  信  和
中    華    民    國   100    年    11    月    17    日